臺灣高等法院刑事判決　　　　　　　　93年度上易字第1849號
上　訴　人
即　被　告　乙○○
選任辯護人　姜宜君律師
　　　　　　賴玉山律師
上列上訴人因傷害案件，不服臺灣臺北地方法院93年度易字第61
0號，中華民國93年9月15日第一審判決（起訴案號：臺灣臺北地
方法院檢察署93年度偵字第3463號），提起上訴，本院判決如下
：
    主  文
上訴駁回。
    事  實
一、乙○○於民國九十一年十月三十一日晚間九時許（起訴書載
    為七時五十分），在台北市○○○路一一九巷十七號之姬酒
    店內，因細故與丙○○○發生爭執，乙○○竟基於傷害人身
    體之犯意，持其所有之小刀一支對丙○○○之左肩及左肘亂
    揮，致丙○○○受有左肩撕裂傷及左肘擦傷等傷害。
二、案經丙○○○訴由台北市政府警察局中山分局報告台灣台北
    地方法院檢察署檢察官偵查起訴。
    理  由
一、告訴人齊藤征二於警訊之指訴為被告以外之人於審判外之陳
    述，又告訴人於九十二年三月十七日及九十二年九月二十五
    日之偵訊筆錄因均未以證人身分命其具結而為陳述，依刑事
    訴訟法第一百五十九條第一項、第一百五十八之三條之規定
    ，均不得作為證據，合先敘明。
二、訊據被告乙○○矢口否認有犯上揭傷害罪之情事，辯稱：當
    天係丙○○○先打我二拳後，我基於自衛才從鑰匙包內拿出
    小刀片，用日文及英文說不要靠近我，丙○○○又繼續毆打
    ，我才會揮刀自衛云云。
三、惟查：
(一)上揭事實，業據告訴人丙○○○於原審審理中指訴綦詳，核
    與證人即在場之廖金鳳於原審審理時證述之情節相符，並有
    馬偕紀念醫院診斷證明書一紙在卷足憑；該診斷書記載告訴
    人受有如事實欄所示之傷害，核與告訴人指訴被告對其傷害
    情節及受傷情狀相符，且被告於本院行準備程序時亦供稱當
    時伊有揮刀打成一團，傷到對方，他的診斷書伊沒有意見等
    語（見本院卷第十七頁、第五十三頁）。而告訴人之驗傷時
    間係其受傷當日，此有前揭診斷書可稽，足認告訴人指訴其
    遭被告以小刀割傷等情，應非虛妄。
(二)被告固以係告訴人先出手毆打，其始以小刀自衛云云為辯，
    而主張正當防衛，然為告訴人所否認，並陳稱：因被告拿出
    原子筆做揮舞的動作，我遂抓住被告的手，旁邊二個日本人
    也一起制止，三人抓住被告後，被告喊痛，我們三人就放開
    被告，被告回過頭到沙發上找皮包，並從皮包內拿出小刀亂
    揮舞，我即遭被告持小刀割傷，我及二位日本人被割完後三
    人一起去制止乙○○去搶小刀，那二位日本人從後面將乙○
    ○壓住，我從前面將小刀搶下等語，核與證人廖金鳳所述相
    符。按正當防衛必須對於現在不法之侵害始得為之，侵害業
    已過去，即無正當防衛可言，至彼此互毆，又必一方初無傷
    人之行為，因排除對方不法之侵害而加以還擊，始得以正當
    防衛論，故侵害已過去後之報復行為，與無從分別何方為不
    法侵害之互毆行為，均不得主張防衛權（最高法院三十年上
    字第一０四０號判例參照）。雖被告所舉證人甲○○於原審
    審理時雖證稱係丙○○○先出手打乙○○等語，惟其亦證稱
    乙○○從皮包拿出小刀，後來大家打成一團等語，並於本院
    審理時證稱：齊藤先生打了楊小姐的頭以後，楊小姐就往後
    退，而從她的小皮包內拿出削鉛筆的小刀揮舞，並出言說不
    要靠近我，但齊藤先生還是上前，要將楊小姐的小刀奪下，
    雙方拉扯間發生了受傷的情形等語，被告於原審亦供稱：後
    來其叫他們放開，其藉著要拿大哥大打電話的時候，拿出鑰
    匙圈的小刀片出來等語，並於本院行準備程序時供稱：當時
    伊有揮刀打成一團，傷到對方，他的診斷書伊沒有意見等語
    （見本院卷第十七頁、第五十三頁）；衡情被告尚有時間與
    機會自皮包內拿出小刀，足徵告訴人及證人廖金鳳所述丙○
    ○○等三人抓住被告後，因被告喊痛遂放開等語，堪予採信
    ；是縱如證人甲○○所述係告訴人先出手毆打被告，然告訴
    人既已將被告放開，則已無現在不法之侵害存在；被告竟仍
    取出小刀揮舞與告訴人打成一團傷到告訴人致告訴人受傷，
    顯見被告當時係基於傷害犯意為之，自不得主張防衛權。是
    被告上開所辯委係事後卸責之詞，應不足採信。本件被告上
    揭事證明確，犯行堪予認定。
(三)核被告所為，係犯刑法第二百七十七條第一項之傷害罪。原
    審本同上見解，適用刑法第二百七十七條第一項、第四十一
    條第一項前段，罰金罰鍰提高標準條例第一條前段、第二條
    ，審酌被告犯罪之動機、犯罪時所受之刺激、犯罪之手段、
    告訴人所受傷害之程度及被告犯罪後之態度等一切情狀，量
    處拘役五十日，並諭知如易科罰金，以三百元折算一日，又
    以被告持以傷害告訴人之小刀一支雖未扣案，然被告供稱係
    其所有尚屬存在，併依刑法第三十八條第一項第二款規定宣
    告沒收，核其認事用法，經核並無不合，量刑亦無不當，被
    告上訴意旨以其行為係屬正當防衛，應諭知無罪，指摘原判
    決不當，為無理由，應予駁回。
據上論斷，應依刑事訴訟法第368條，判決如主文。
本案經檢察官李良忠到庭執行職務。
中　　華　　民　　國　　94　　年　　10　　月　　31　　日
　　　　　　　　　刑事第六庭審判長法　官　許國宏
                                  法　官　吳啟民
                            　　　法　官  楊貴志
以上正本證明與原本無異。
不得上訴。
                                  書記官  林蓓瑜
中　　華　　民　　國　　94　　年　　11　　月　　2 　　日
附錄本案論罪科刑法條：
刑法第277條：
傷害人之身體或健康者，處三年以下有期徒刑、拘役或一千元以
下罰金。
犯前項之罪因而致人於死者，處無期徒刑或七年以上有期徒刑；
致重傷者，處三年以上十年以下有期徒刑。
